臺灣新北地方法院板橋簡易庭民事簡易判決
111年度板簡字第899號
原      告  張春蓮  


被      告  葉彥廷  
上列當事人間請求侵權行為損害賠償事件，原告提起刑事附帶民
事訴訟，經本院刑事庭裁定移送前來（本院110年度附民字第803
號），本院於民國111年6月16日言詞辯論終結，判決如下：
    主  文
被告應給付原告新臺幣壹拾伍萬貳仟元，及自民國一百一十年十
一月三十日起至清償日止，按週年利率百分之五計算之利息。
原告其餘之訴駁回。
本判決原告勝訴部分得假執行。
原告其餘假執行之聲請駁回。
    事實及理由
一、原告主張：被告於民國110年1月6日加入真實姓名、年籍不
    詳、通訊軟體LINE暱稱「張雅婷客服」、「張智傑」之人所
    組成之3人以上之詐欺集團，提供其所申設之金融帳戶供詐
    欺集團作為被害人匯入款項之人頭帳戶，並擔任實際提領詐
    騙款項轉與其他詐欺集團成員之「車手」，被告依其智識程
    度及社會生活經驗，可知悉在一般正常情況下，有使用帳戶
    收受、提領款項需求之人，概均會以自己之帳戶進出，以避
    免假手他人帳戶之風險或爭議，實無委由他人提供帳戶收受
    及提領款項後，再予轉交之必要，其可預見他人承諾給予提
    供帳戶者及代為提領款項者之報酬，顯不合乎常情，渠等所
    為極有可能係詐欺集團為收取詐欺所得款項，而使用人頭帳
    戶、領款車手隱匿詐欺所得來源、使他人逃避刑事追訴而移
    轉、隱匿詐欺所得之去向、所在，然因貪圖報酬，竟仍抱持
    縱上開情節屬實亦不違背其本意之不確定故意，與上開詐欺
    集團成員，共同意圖為自己不法之所有，基於三人以上共同
    詐欺取財、隱匿詐欺犯罪所得來源、去向、所在之洗錢犯意
    聯絡，將名下之中國信託商業銀行帳戶（下稱中信帳戶）告
    知詐欺集團成員後，由詐欺集團內之不詳成員於110年1月6
    日10時許，撥打電話佯稱其為原告姪女即訴外人林淑敏，因
    購買房子亟需資金云云，致原告陷於錯誤，而依指示於110
    年1月6日12時42分許，在臺北市○○區○○街000號國泰世華商
    業銀行內匯款新臺幣（下同）152,000元至前開中信帳戶內
    ，再由「張智傑」以通訊軟體LINE聯繫被告，被告即依指示
    持上開自己提供與詐欺集團使用之中信帳戶，於110年1月6
    日15時44分許，在新北市○○區○○路0段000號中國信託商業銀
    行樹林分行臨櫃提領152,000元，再依「張智傑」指示，取
    出其中11,000元作為自己之報酬後，其餘詐欺款項則先後轉
    交「張智傑」指定之人，以此方式掩飾、隱匿詐欺犯罪所得
    之來源、本質及去向，致使原告受有152,000元之損害。為
    此，爰依侵權行為之法律關係，提起本件訴訟，請求被告賠
    償損害等語。並聲明：㈠被告應給付原告152,000元，及自起
    訴狀繕本送達翌日即110年11月23日起至清償日止，按週年
    利率百分之5計算之利息。㈡原告願供擔保，請准宣告假執行
    。
二、被告則以：同意賠償原告之損失，但目前經濟能力不佳，僅
    能賠償其中2至3成等語，茲為抗辯，並聲明：原告之訴駁回
    。
三、法院之判斷：
  ㈠原告主張因被告前揭詐欺取財之行為，致其受有152,000元之
    損失，被告前揭行為已不法侵害原告之財產權，且與原告所
    受損失間具相當因果關係，而構成民事侵權行為等事實，有
    本院110年度金訴字第505號刑事判決在卷可參，並經本院調
    取上開刑事案件偵審電子卷宗查核屬實，被告對此亦不爭執
    ，是依本院調查證據之結果，堪信原告前揭主張為真。
  ㈡按因故意或過失，不法侵害他人之權利者，負損害賠償責任
    。故意以背於善良風俗之方法，加損害於他人者亦同。數人
    共同不法侵害他人之權利者，連帶負損害賠償責任。不能知
    其中孰為加害人者亦同。連帶債務之債權人，得對於債務人
    中之一人或數人或其全體，同時或先後請求全部或一部之給
    付，民法第184條第1項、第185條第1項及第273條第1項定有
    明文。本件被告加入前開詐欺集團後，與其他共犯共同對原
    告行詐欺取財犯行，業不法侵害原告之財產權，致原告蒙受
    金錢損失152,000元等情，已如前述，則被告與其他共犯就
    原告所受財產上損害，應負連帶賠償責任，準此，原告依侵
    權行為之法律關係，請求被告賠償152,000元，即屬有據。
    至被告固表示其目前經濟能力不佳，因而無力全數清償等語
    ，惟有無資力僅係履行及清償能力之問題，債務人無資力非
    可作為拒絕給付之合法事由，況債務人對其應負之金錢給付
    義務本應負無限責任，並以其現在及將來之一切財產，作為
    其債務之總擔保，被告自不得以無資力為由拒絕給付，是被
    告上開所辯，洵屬無據，委無足採。
  ㈢末按遲延之債務，以支付金錢為標的者，債權人得請求依法
    定利率計算之遲延利息。給付無確定期限者，債務人於債權
    人得請求時，經其催告而未為給付，自受催告時起，負遲延
    責任。其經債權人起訴而送達訴狀，或依督促程序送達支付
    命令，或為其他相類之行為者，與催告有同一之效力。應付
    利息之債務，其利率未經約定，亦無法律可據者，週年利率
    為百分之5，民法第233條第1項、第229條第2項及第203條分
    別定有明文。本件原告請求被告給付之損害賠償，係以支付
    金錢為標的，且無確定期限及約定利率，故原告請求被告給
    付自刑事附帶民事訴訟起訴狀繕本送達翌日即110年11月30
    日起至清償日止，按週年利率百分之5計算之利息，應予准
    許。逾此部分之利息請求，則屬無據。
四、綜上所述，原告依侵權行為損害賠償之法律關係，請求被告
    給付原告152,000元，及自刑事附帶民事起訴狀繕本送達翌
    日即110年11月30日起至清償日止，按週年利率百分之5計算
    之利息，為有理由，應予准許。逾此範圍之請求，則無理由
    ，應予駁回。
五、本件原告勝訴部分係依民事訴訟法第427條第1項規定適用簡
    易訴訟程序所為被告敗訴之判決，爰依同法第436條第2項、
    第389條第1項第3款規定，依職權宣告假執行。至原告敗訴
    部分，其訴既經駁回，其假執行之聲請即失所附麗，應予駁
    回。
六、由刑事庭移送民事庭之附帶民事訴訟案件，免納裁判費用，
    此有刑事訴訟法第504條第2項之明文規定。據此，原告提起
    本件刑事附帶民事訴訟請求被告賠償損害，依法無需繳納裁
    判費，另綜觀卷內資料，兩造復無其他訴訟費用之支出，爰
    無庸宣告兩造各應負擔訴訟費用之金額。
中　　華　　民　　國　　111 　年　　7 　　月　　7 　　日
                  臺灣新北地方法院板橋簡易庭
                        法  官  陳怡親
以上為正本係照原本作成。
如不服本判決，應於送達後20日內，向本院提出上訴狀並表明上
訴理由，如於本判決宣示後送達前提起上訴者，應於判決送達後
20日內補提上訴理由書（須附繕本）。
中　　華　　民　　國　　111 　年　　7 　　月　　7 　　日
                        書記官  劉芷寧